【裁判字號】    92,上易,388
【裁判日期】    920501
【裁判案由】    傷害
【裁判全文】
臺灣高等法院高雄分院刑事判決                    九十二年度上易字第三八八號
    上  訴  人  臺灣屏東地方法院檢察署檢察官
    上  訴  人  丙○○
    即  被  告
                乙○○○
    被      告  甲○○
    右二人共同  邱超偉
    選任辯護人  石繼志
右上訴人等因被告等傷害案件，不服臺灣屏東地方法院九十一年度易字第一二九八號
中華民國九十一年十二月三十一日第一審判決（起訴案號：臺灣高雄地方法院檢察署
九十一年度偵字第四０六四號、第四三五九號），提起上訴，本院判決如左：
      主  文
上訴駁回。
    事  實
一、丙○○與丁○○○係夫妻，丁○○○因懷疑丙○○與乙○○○有不正常之男女關
    係，於民國九十一年七月七日凌晨零時許，丁○○○見丙○○深夜未歸而前往屏
    東縣屏東市○○街一四二巷十五號乙○○○住處找尋，適見丙○○與乙○○○在
    屋內聊天，即在該屋門外對乙○○○叫罵，乙○○○不干受辱，竟基於傷害之犯
    意而與丁○○○發生互毆，並相互拉扯頭髮，雖丙○○以身體阻隔二人，仍無法
    排解，嗣乙○○○以口咬丁○○○左手背而掙脫丁○○○對其頭髮之拉扯後，丙○○因不耐丁○○○吵鬧，竟與乙○○○共同基於傷害之犯意聯絡，猛力將丁○○○推倒在地，並由乙○○○持所有之鋁製掃把繼續毆打之，致丁○○○受有左
    上臂十五×十公分瘀血、左手十×八公分瘀血、左腳五×五公分瘀血、右腳十二
    ×八公分瘀血、右手瘀血九×三公分及六×五公分、左下唇一×一公分撕裂傷、
    臉部鼻樑二×一公分瘀血、頭部血腫五×五公分、頭部外傷、左手背咬傷及左上
    臂、右上臂、雙腿、右肩雙大腿挫傷等傷害。
二、案經丁○○○告訴及屏東縣警察局屏東分局移送臺灣屏東地方法院檢察署檢察官
    偵查起訴。
    理  由
壹、上訴人即被告丙○○、乙○○○部分
一、訊據上訴人即被告乙○○○對在前述時、地，毆打並咬傷告訴人丁○○○之事實
    供承不諱；惟上訴人即被告丙○○則矢口否認有何傷害犯行，並辯稱：我當時係
    從中勸架，丁○○○是自己沒站穩才跌倒云云。然查被告乙○○○、丙○○前述
    犯罪事實，業據告訴人丁○○○指訴綦詳，並有驗傷診斷證明及照片二十幀在卷
    可稽。被告丙○○雖否認有傷害犯行，然依被告乙○○○與告訴人丁○○○二人
    年齡、體型相近，案發當時如係單純為二人互毆，縱被告乙○○○於爭執時取得
    鋁製掃把，除非告訴人丁○○○身體已遭他人壓制而無法有效閃躲、抵抗，以告
    訴人丁○○○之體能狀況，加以當日係主動興師問罪，來勢兇兇等情狀，或偶遭
    被告乙○○○擊中，亦不至於全身上下受有十餘處瘀傷等傷害。且告訴人丁○○○如係自行跌倒，依當時情形，告訴人丁○○○於跌倒前，與被告乙○○○間既
    僅發生徒手拉扯等肢體衝突，勢均力敵，縱有不慎而自行跌倒，要亦無倒地不起
    而任由被告乙○○○尋得上開掃把並持以毆打多下之理。況被告丙○○苟有心勸
    架，於告訴人丁○○○倒地後，豈有坐視被告乙○○○持鋁掃把持續毆打造成多
    處傷害之理。是告訴人丁○○○指稱係遭被告丙○○推倒，再由被告乙○○○持
    掃把毆打等情，堪以採信，被告丙○○前述所辯應係事後卸責之詞，不足採信，
    被告丙○○於勸架後，因不耐告訴人丁○○○之行徑而參與被告乙○○○犯罪之
    意思，並本於共同犯意之聯絡，將告訴人丁○○○推倒，由被告乙○○○繼續毆
    打告訴人丁○○○之犯行，堪以認定。
二、核被告丙○○、乙○○○所為，均係犯刑法第二百七十七條第一項之普通傷害罪
    ；按共同正犯之意思聯絡，不限於事前有所協議，其於行為當時，基於相互之認
    識，以共同犯罪之意思參與者，亦無礙於共同正犯之成立，最高法院七十三年臺
    上字第一八八六號著有判例。被告丙○○、乙○○○右揭時地本於相互之認識，
    由被告丙○○以共同傷害告訴人丁○○○之意思參與被告乙○○○之犯行，二人
    間就上開傷害犯行，有共同犯意聯絡及行為分擔，均為共同正犯。
三、原審因而適用刑法第二十八條、第二百七十七條第一項、第四十一條第一項前段
    、第三十八條第一項第二款，罰金罰鍰提高標準條例第一條前段、第二條之規定
    ，並審酌被告丙○○、乙○○○之年齡、品性、被告乙○○○因深夜無端遭告訴
    人丁○○○上門尋釁，心生不悅而犯罪之動機、所持工具、被告等參與犯罪之程
    度、犯罪所生損害，及犯罪後態度等一切情狀，各量處有期徒刑三月，如易科罰
    金均以三百元折算一日，未扣案鋁製掃把一支為被告乙○○○所有，並持供上開
    犯罪所用之物，業據被告乙○○○自承在卷，併為沒收之諭知；其認事用法，均
    無不合，量刑亦屬適當，被告丙○○上訴意旨，否認犯罪，被告乙○○○上訴意
    旨，以原審量刑過重，公訴人循告訴人丁○○○之請求，以原審對被告乙○○○
    量刑過輕，一致指摘原判決不當，均無理由，應予駁回。
貳、被告甲○○部分
一、公訴意旨另以：被告甲○○係同案被告乙○○○之女，告訴人丁○○○於前述時
    、地，與同案被告乙○○○發生口角並互扯頭髮時，同案被告乙○○○呼叫被告
    甲○○以口咬告訴人丁○○○之左手，被告甲○○遂以口咬傷告訴人丁○○○之
    左手，致告訴人丁○○○受有前述傷害，因認被告甲○○亦涉有刑法第二百七十
    七條第一項之傷害罪嫌云云。
二、本件公訴人認被告甲○○涉有前述傷害犯行，無非以告訴人丁○○○之指訴，及
    告訴人丁○○○左手背所遺留之咬痕呈現方向，推斷並非由被告乙○○○所為等
    情，為其論據。經訊據被告甲○○矢口否認有咬告訴人丁○○○手背之犯行，辯
    稱：我當時因聽到吵雜聲而下樓查看，隨後丁○○○即與我媽媽乙○○○打起來
    ，我和丙○○在勸架，在將二人拉開時，因丁○○○的手還抓住乙○○○的頭髮
    ，乙○○○才咬她的手等語。
三、按犯罪事實應依證據認定之，無證據不得推定其犯罪事實；又不能證明被告犯罪
    或其行為不罰者，應諭知無罪之判決，刑事訴訟法第一百五十四條、第三百零一
    條第一項分別定有明文。次按告訴人之告訴，係以使被告受刑事訴追為目的，是
    其陳述是否與事實相符，仍應調查其他證據以資審認；又認定不利於被告之事實
    ，須依積極證據，苟積極證據不足為不利被告之認定時，即應為有利於被告之認
    定，更不必有何有利之證據，最高法院五十二年臺上字第一三００號、三十年上
    字第八一六號，亦著有判例。
四、經查，本件告訴人丁○○○指稱被告甲○○於前述時、地，當其與同案被告乙○○○扭打、拉扯之際咬傷其左手，係以其當時聽到同案被告乙○○○連喊三次「
    美玲！咬她！」等情為據，然查告訴人丁○○○與同案被告乙○○○互相拉扯扭
    打時，同案被告丙○○係以身體阻擋而夾在二人中間，已如前述，則以告訴人丁○○○在此激烈之混亂扭打狀態中，身體及視線並遭同案被告丙○○阻隔之情形
    下，是否能確實看清咬人者為何人，已有可疑，自難僅因同案被告乙○○○曾喊
    了三聲「美玲！咬她！」，即斷然認定為被告甲○○所為，況被告甲○○果有意
    攻擊告訴人，以當時同案被告乙○○○、丙○○及告訴人丁○○○三人扭成一團
    ，無力他顧之際，大可自後方攻擊告訴人丁○○○，何需不顧衛生、並冒頭部靠
    近易遭波及之危險而以口為之，尚且等到其母即同案被告乙○○○喊到第三次才
    出手，足徵被告甲○○所辯，當時同案被告乙○○○因頭髮遭拉住無法擺脫，情
    急之下才重咬告訴人丁○○○左手一節，堪信為真。公訴意旨以被告甲○○及同
    案被告等三人於偵查中模擬當時扭打間告訴人丁○○○、同案被告乙○○○、丙○○等三人相關位置，及告訴人丁○○○手上咬痕方向為據，認定非同案被告乙○○○所處位置所能為等情，固非無據，然姑不論依卷附照片所示告訴人左手背
    雖隱約可見有公訴意旨所稱「（」型，開口朝外之咬痕，卻無法判斷該咬痕究為
    上排齒或下排齒所致，是否能認為係由外往內咬，已非無疑；縱以一般人在近身
    扭打中，其肢體因纏鬥、拉扯而劇烈扭動多變，原屬常情，其間各動作所能形成
    之效果，尚非靜態模擬各人所處位置而能當然認定者，本件自不能僅依告訴人手
    上咬痕之方向，率爾認定為被告甲○○所為。此外既查無其他積極事證足資認定
    被告甲○○確有公訴意旨指訴之犯行，自不能僅依告訴人片面指述而認定被告甲○○犯罪，揆諸前引法條及判例意旨，此部分應認為不能證明被告甲○○犯罪。
五、原審因而對被告甲○○為無罪之諭知，經核無不合，公訴人循告訴人丁○○○之
    請求，以被告甲○○仍應負傷害罪責，指摘原判決此部分不當，為無理由，應予
    駁回。
據上論結，應依刑事訴訟法第三百六十八條，判決如主文。
本案經檢察官陳國全到庭執行職務。
中    華    民    國      九十二      年      五      月     一   日
                              臺灣高等法院高雄分院刑事第七庭
                                  審判長法官  李春昌
                                        法官  莊飛宗
                                        法官  黃憲文
右正本證明與原本無異。
不得上訴。
                                  法院書記官  黃英彥
中    華    民    國      九十二      年      五      月    一    日
附錄本判決論罪之法條：
中華民國刑法第二百七十七條第一項
傷害人之身體或健康者，處三年以下有期徒刑、拘役或一千元以下罰金。


司法院資訊處製作；財團法人民間司法改革基金會備份。
